【裁判字號】    98,上訴,2014
【裁判日期】    981029
【裁判案由】    家暴殺人未遂
【裁判全文】
臺灣高等法院刑事判決                98年度上訴字第2014號
上  訴  人
即  被  告  乙○○
選任辯護人  法律扶助吳宗輝律師
上列上訴人因家暴殺人未遂案件，不服臺灣臺北地方法院98年度
訴字第152號，中華民國98年3月31日第一審判決（起訴案號：臺
灣臺北地方法院檢察署98年度偵字第76號），提起上訴，本院判
決如下：
    主    文
原判決撤銷。
乙○○殺人未遂，處有期徒刑柒年。
    事    實
一、乙○○為甲○○配偶徐萬清之兄，二人為二親等旁系姻親，
    具有家庭暴力防治法第3條第4款所定之家庭成員關係，原同
    住在臺北縣新店市○○路○段9巷1號（下稱案發地點），二
    人因日常生活互有爭執衍生不少訴訟，積怨在心，且乙○○
    因甲○○復向偵查機關告訴其違反家庭暴力防治法、恐嚇等
    案件，應依台灣台北地方法院傳喚於民國97年11月17日下午
    5時10分到庭應訊而心生不滿。竟萌殺人之犯意，於該日中
    午12時20分許，在案發地點之住處客廳內，持其弟徐萬清所
    有重約1148公克的榔頭朝甲○○之頭臉部及身體重擊多次，
    揚言要置甲○○於死，致甲○○受有臉骨骨折；頭皮撕裂傷
    約七公分；臉部撕裂傷約三公分；右上臂、左髖及下背挫傷
    ，嗣因甲○○即時逃離現場而未遂。案發後，乙○○於有偵
    查犯罪職責之公務員發覺前，不逃避犯行，至臺北縣政府警
    察局新店分局安康派出所自首而接受裁判。警方則至案發地
    點扣得上開榔頭一支。
二、案經甲○○訴由臺北縣政府警察局新店分局報告臺灣臺北地
    方法院檢察署檢察官偵查追加起訴。
    理    由
壹、程序方面：被告乙○○及其辯護人對於公訴人提出之證據資
    料，均不爭執其證據能力，本院審酌該等言詞供述及書面作
    成時之狀況，並無不宜作為證據之情事，依刑事訴訟法第
    159之5第2項規定，得作為證據。
貳、實體方面：
一、訊據被告矢口否認殺人犯行，辯稱:伊是不小心打她頭部一
    次。伊拿起榔頭本來是要打她肩膀，不小心打到頭，第一下
    要往肩膀打，沒打到，第二下要打就打到頭部。臉部是雙方
    拉扯的關係，打的時候，甲○○要搶榔頭，我們拉來拉去，
    臉部好像拉扯時碰到。她躺在沙發椅上，我們拉扯，肩膀會
    摩擦碰到云云。惟查：
（一）被告於原審就檢察官起訴之犯罪事實，於原審已表示承認
      （見原審卷第43頁）；次查，告訴人甲○○於警詢時證稱
      ：伊於97年11月17日12時20分許於自宅客廳內吃泡麵，無
      故被乙○○拿著大榔頭往頭頂猛砸，伊公公叫伊跑，被告
      說「我要給她死」，伊要逃出家外，又被被告抓回來，被
      告又接著拿著大榔頭砸伊太陽穴，伊抓住他的榔頭，後來
      伊往屋外跑要逃走，伊才開第一道木門，就又被被告抓住
      摔倒客廳中，被告又繼續用榔頭對伊全身狠打，伊已頭破
      血流，只護著頭由他猛砸全身等語（見偵查卷第8頁）；
      於本院亦到庭證稱：被告拿起榔頭往伊頭頂打下去，臉部
      整個臉都腫，伊一直叫救命，被告說要給你死等語（見本
      院卷第39、40頁）；又告訴人甲○○受有臉骨骨折；頭皮
      撕裂傷約7公分；臉部撕裂傷約3公分；右上臂、左髖及下
      背挫傷之傷勢，亦有甲○○診斷證明書、受傷及現場照片
      18 幀附卷可證（偵查卷第19頁、第23至32頁參照），又
      有榔頭一支扣案可資佐證。
（二）被告於本院雖辯稱：伊是不小心打告訴人頭部，並無殺人
      犯意云云，惟查，（1）被告所持行兇之扣案榔頭，經原
      審勘驗結果：金屬部位長約11公分、寬約4點3公分、高約
      4公分；木頭柄部分長約21點7公分；重量約達1148公克（
      見原審卷第46頁），是被告行兇之兇器質地堅硬、重量非
      輕，若持以接續重擊人體頭部、臉部等重要部位，顯足以
      致人於死。（2）次查，被告與告訴人於本案發生前即有
      多起訴訟，告訴人並有向台灣台北地方法院聲請保護令，
      有本院前科紀錄表、台灣台北地方法院聲請保護令裁定在
      卷，依被告前科紀錄，被告前因恐嚇案件經台灣台北地方
      法院以96年度易字第1532號判處減刑為拘役29日，嗣經本
      院96年度上易字第2367號駁回被告上訴確定，該案判決事
      實記載略以：被告於94年4月18日出言恐嚇告訴人：「以
      後伊要用殺的，不是用打的了，不信你試試看」之言語；
      又被告另因殺人未遂及公共危險罪，經台灣台北地方法院
      以95年度易字第1041號判處有期徒刑6年，現由最高法院
      以98年台上字第3301號發回更審中，該案亦係被告與告訴
      人間之爭執而生，有前開判決列印資料在卷可稽，足認被
      告於本案發生前已有恐嚇告訴人及危害告訴人生命之行為
      ，顯非一時衝動，而於本案復持質地堅硬、重量非輕之榔
      頭重擊告訴人頭部、臉部等重要部位，被告辯稱無殺人犯
      意云云，自不可採。
（三）綜上所述，應認被告於原審之自白與事實相符，於本院翻
      異前詞，自不可採。本件事證明確，應予論處。
二、被告為甲○○配偶徐萬清之兄，二人為二親等旁系姻親，具
    有家庭暴力防治法第三條第四款所定之家庭成員關係，依同
    法第二條第二款之規定，本案為家庭暴力案件。核被告所為
    ，係犯刑法第271條第2項、第1項之殺人未遂罪。被告著手
    於殺人犯行而因甲○○逃離現場至障礙未遂，屬未遂犯，爰
    依刑法第25條規定減輕其刑。又查，證人楊孟儒證稱：當時
    的情形是伊接到通報趕往現場的路途中，值班的員警打電話
    跟伊說嫌疑人已經在我們派出所了，但是伊還是要到現場去
    ，到了現場後，甲○○已經被救護車送往醫院急救了，伊再
    打119問送到哪個醫院，再到醫院去看被害人。看完被害人
    後，我再回派出所，在被告到派出所前，沒有人告知派出所
    說打架的人就是被告等語，是被告於行為後，於有偵查犯罪
    職責之公務員發覺前，不逃避犯行，至臺北縣政府警察局新
    店分局安康派出所自首而接受裁判，核屬自首，茲依刑法第
    62條前段之規定減輕其刑。被告有未遂、自首二種以上刑之
    減輕情形，應依刑法第70條規定，遞減之。
四、原審對被告予以論罪科刑，固非無見，惟查，被告既有自首
    及未遂犯等刑罰減輕事由，應遞減之。又刑法第66條固規定
    有期徒刑減輕者，減輕其刑至二分之一；惟所謂減輕其刑至
    二分之一者，係指減刑之最高度以二分之一為限，並就法定
    本刑減輕而言，在二分之一限度之內，究應減幾分之幾，裁
    判時本有自由裁量之權，並非每案均須減至二分之一始為合
    法。本件原判決敘及「先將死刑減為無期徒刑」、「十年以
    上有期徒刑部分，減輕其刑至二分之一，復將前述減後之刑
    ，遞以前開規定減輕之」，惟原判決主文，以被告殺人未遂
    ，處有期徒刑7年6月，就上開部分之記載，與判決主文即有
    未合。被告上訴意旨，辯稱無殺人犯意，為不可採。另上訴
    指摘原判決量刑時認被告行為應處以死刑，量刑過重云云，
    雖未盡可採，惟原判決既有上開可議之處，自應由本院將原
    判決撤銷改判。爰審酌被告犯罪動機乃與甲○○長期不睦，
    日常生活互有指摘且因此衍生不少訴訟，積怨已久，但竟不
    知忍讓自制，無視法院保護令，在因違反保護令案件出庭前
    萌生殺意，殊屬非是，及其毆擊之手段、造成甲○○之傷勢
    ，犯罪後尚能自首犯行，於原審審理有坦承犯行，但素行不
    良等節、被告教育程度係小學畢業、案發時無業（見偵查卷
    第3頁）及其他一切情狀，認量處有期徒刑7年為適當。又扣
    案之榔頭，為被告犯本案所用之物，但非被告所有（徐萬清
    所有，偵查卷第4頁參照），又非違禁物，不能宣告沒收。
據上論斷，應依刑事訴訟法第369條第1項前段、第364條、第299
條第1項前段，刑法第271條第2項、第1項、第25條、第62條前段
，判決如主文。
本案經檢察官張秋雲到庭執行職務
中    華    民    國    98    年    10    月    29    日
                  刑事第六庭  審判長法  官  林堭儀
                                    法  官  張明松
                                    法  官  吳淑惠
以上正本證明與原本無異。
如不服本判決，應於收受送達後10日內向本院提出上訴書狀，其
未敘述上訴之理由者並得於提起上訴後10日內向本院補提理由書
（均須按他造當事人之人數附繕本）「切勿逕送上級法院」。
                                    書記官  陳雅加
中    華    民    國    98    年    11    月    2     日
附錄：本案論罪科刑法條全文
中華民國刑法第271條第2項、第1項（普通殺人罪）
殺人者，處死刑、無期徒刑或10年以上有期徒刑。
前項之未遂犯罰之。
預備犯第1項之罪者，處2年以下有期徒刑。


司法院資訊處製作；財團法人民間司法改革基金會備份。
